【裁判字號】    98,訴,268
【裁判日期】    980416
【裁判案由】    毒品危害防制條例等
【裁判全文】
臺灣桃園地方法院刑事判決               98年度訴字第268號
公  訴  人  臺灣桃園地方法院檢察署檢察官
被      告  乙○○原名洪全輝.
指定辯護人  公設辯護人  陳瑞明
上列被告因毒品危害防制條例等案件，經檢察官提起公訴（98年
度偵字第9 號），本院判決如下：
    主  文
乙○○共同運輸第三級毒品，處有期徒刑年，扣案如附表所示
之物，均沒收之；又行使偽造私文書，足以生損害於他人，處有
期徒刑貳月，扣案之華銳運通交貨收據上偽造之「盧」署名壹枚
沒收之。應執行有期徒刑年。扣案如附表所示之物、華銳運通
交貨收據上偽造之「盧」署名壹枚，均沒收之。
    事  實
一、乙○○明知愷他命（Ketamine）係屬毒品危害防制條例第2
    條第2 項第3 款之第三級毒品，不得運輸，且係行政院依懲
    治走私條例第2 條第4 項授權公告之「管制物品項目及其數
    額」所列甲項第4 款之管制進出口物品，不得私運進口。因
    其經營之汽車修護廠發生虧損，積蓄耗盡，須獨力扶養3 名
    幼子及年邁雙親，經濟狀況非佳，乃於民國97年10月間某日
    ，在其所經營位於桃園縣中壢市○○路670 巷16號之汽車修
    護廠內，經綽號「阿彬」之男子（經查明為甲○○，以下均
    稱甲○○，另由本院以98年度訴字第443 號案件審理中）表
    明，若其同意代為領取運自大陸地區之包裹，則允諾事成後
    予以新臺幣（以下同）2 萬元之報酬時，乙○○能預見任意
    替不熟識或不詳姓名之人代為領取運自大陸地區之包裹，足
    供他人利用其代領包裹之行為達到運輸並走私毒品或其他不
    法物品之目的，竟以前開結果之發生亦不違本意之犯意，當
    場允諾之，而與甲○○、某真實姓名年籍不詳自稱「蘇小姐
    」之成年女子共同基於自大陸地區運輸第三級毒品愷他命私
    運進口之犯意聯絡，推由「蘇小姐」在大陸地區將取得之如
    附表編號一所示之第三級毒品愷他命（驗前總毛重3,022 公
    克，其成分、數量、純度均詳附表編號一所示），以其所有
    如附表編號二所示塑膠袋2 個分裝成2 包（分別毛重1,542
    公克、1,480 公克），並分別夾藏入其所有如附表編號三所
    示金屬模具2 個內，再分裝入其所有如附表編號四所示木箱
    2 個內，旋於97年12月30日某時，將上開夾藏愷他命之木箱
    包裹，在大陸地區廣東省深圳市交由不知情之加運美速遞公
    司，以收件人「盧柄容」、地址為「新竹站」（即新竹縣新
    竹市○○○路337 號之華銳國際運通公司新竹轉運站）、電
    話為「000-000000000 」、託寄內容為「模具」，委託加運
    美速遞公司於97年12月30日自中國大陸地區廣東省深圳市寶
    安機場以航空快遞包裹方式運輸走私入境臺灣，並委由不知
    情之華銳報關行擬以「黃秋燕」、「薛珮瑄」之名義（無證
    據證明係冒名）報關入境。甲○○隨即於同日下午4 、5 時
    許，前往上開汽車修護廠交付門號0000000000號行動電話1
    支（含該門號SIM 卡1 枚，無證據證明為乙○○、甲○○或
    「蘇小姐」所有）予乙○○作為收貨聯繫之用，並於同日晚
    間10時13分許，以電話簡訊將收貨人姓名「盧柄容」傳送至
    該門號行動電話通知乙○○。嗣上揭夾藏愷他命之模具之包
    裹即於翌日（同年月31日）下午1 時15分許，由不知情之港
    龍航空公司第KA486 號班機運抵臺灣桃園國際機場，並由不
    知情之華銳報關行分別以收貨人「黃秋燕」、提單主號「00
    0-00000000」、分號「CR/97/597/1H319 」之貨品（內為上
    揭夾藏毛重1,542 公克愷他命1 包之模具）及收貨人「薛珮
    瑄」、提單主號「000-00000000」、分號「CR/97/597/1H32
    0 」之貨品（內為上揭夾藏毛重1,480 公克愷他命1 包之模
    具）報關。甲○○隨即於是日下午2 時56分許，以門號0000
    000000號行動電話（未扣案，無證據證明為乙○○、甲○○
    或「蘇小姐」所有）撥打至門號0000000000號行動電話通知
    乙○○，由乙○○駕車前往上揭新竹轉運站領取包裹。惟因
    於該機場長榮倉儲快遞進口專區報關時，經內政部警政署航
    空警察局安檢勤務人員以Ｘ光檢查儀掃瞄後，發現該2 個模
    具內均夾藏可疑之不明白色結晶粉末，乃會同海關人員開驗
    而查獲，並自該等模具內分別扣得如附表編號一所示第三級
    毒品愷他命各1 包，合計2 包（含附表編號二所示之外包裝
    塑膠袋2 個，驗前毛重3,022 公克，嗣經鑑定機關取樣0.13
    公克鑑析用罄，抽測純度值98％，推估驗前純質淨重2895.4
    5 公克）、同夥「蘇小姐」所有供運輸愷他命所用如附表編
    號三、四所示金屬模具2 個、木箱2 個等物。內政部警政署
    航空警察局為查緝上開物品來源，乃由華銳國際運通公司將
    上開夾藏愷他命之包裹2 箱送達至上揭新竹轉運站，並在場
    埋伏。嗣乙○○於該日下午4 時25分許駕車到場，其明知並
    非姓名「盧柄容」之人，竟於簽收包裹時，另基於行使偽造
    私文書之犯意，於載明收件客戶姓名為「盧柄容」之華銳運
    通交貨收據（DELIVERY RECEIPT）上，偽簽「盧」之署名而
    具領該包裹，並交還該轉運站人員而行使之，足以生損害於
    名為「盧柄容」之人及華銳國際運通公司，隨即將該內置夾
    藏愷他命之模具之木箱2 個搬至車上，正欲離去之際，為警
    當場逮捕，並扣得門號0000000000號行動電話1 支（含該門
    號SIM 卡1 枚）而查獲，嗣華銳國際運通公司並提出其所有
    上揭華銳運通交貨收據1紙扣案。
二、案經內政部警政署航空警察局移送臺灣桃園地方法院檢察署
    檢察官偵查起訴。
    理  由
一、按傳聞法則之重要理論依據，在於傳聞證據未經當事人之反
    對詰問予以核實，乃予排斥，惟若當事人已放棄對原供述人
    之反對詰問權，於法院審判時表明同意該等傳聞證據可作為
    證據，基於證據資料愈豐富，愈有助於真實發現之理念，並
    貫徹刑事訴訟法修法加重當事人進行主義之精神，確認當事
    人對於證據能力有處分權之制度，傳聞證據經當事人同意作
    為證據，法院認為適當者，亦得為證據。另當事人於調查證
    據時，對於傳聞證據表示「沒有意見」，而未於言詞辯論終
    結前聲明異議 (Without Objection)，應視為已有將該等傳
    聞證據採為證據之同意，此刑事訴訟法第159 條之5 定有明
    文。本案被告、辯護人於本院準備程序中已表示對卷內人證
    、書證、物證之證據能力無意見（見本院卷第24頁），本院
    審理時，被告對於被告以外之人於審判外之陳述之證據能力
    並未表示意見，迄本院辯論終結前，被告亦未爭執本案證據
    之證據能力（見本院卷第52至58頁），依刑事訴訟法第159
    條之5 第2 項之規定，應視為被告已同意本案相關之傳聞證
    據均可作為證據，本院斟酌本案卷內之證據並非非法取得，
    亦無證明力明顯過低之情形，且經本院於審判期日依法進行
    證據之調查、辯論，被告於訴訟上之程序權，已受保障，前
    揭各該證據，均得採為證據，先予敘明。
二、上開犯罪事實，業據被告乙○○於警詢、偵查中檢察官訊問
    、本院訊問、準備程序及審理時坦承不諱（見偵卷第5 、6
    、48至52、102 至105 、108 、109 頁，本院卷第8 至10、
    23、60、61頁），核與證人即航空公司人員蘇健君於警詢陳
    述情節、證人即共犯甲○○於偵查中結證找被告領貨並交付
    手機使用情節大致相符（見偵卷第39、40、111 至114 頁）
    ，並有華銳運通交貨收據（DELIVERY RECEIPT）、加運美速
    遞目的站對帳聯影本各1 紙、航空警察局安全檢查隊X 光檢
    查儀注檢貨物報告表、進口快遞貨物簡易申報單、臺北關稅
    局貨物運輸工具收據及搜索筆錄各2 紙、查獲及扣案物照片
    27幀、門號0000000000號及0000000000號行動電話雙向通聯
    紀錄共11紙、監視錄影翻拍照片16幀在卷可稽（見偵卷第9
    、22至26、31至37、71至79、84至95頁，本院卷第33、34頁
    ），及如附表所示物品扣案可資佐證；嗣警方將扣案模具內
    夾藏之不明成分白色結晶粉末送請交通部民用航空局航空醫
    務中心以氣相層析質譜儀（GC/MS） 法鑑驗結果，檢出第三
    級毒品愷他命；再經送內政部警政署刑事警察局以氣相層析
    質譜分析法、核磁共振分析法鑑驗結果，均檢出第三級毒品
    愷他命（驗前總毛重3,022 公克，經鑑定機關取樣0.13公克
    鑑析用罄，抽測純度質約為98％，推估驗前總純質淨重2895
    .45 公克）等情，亦有交通部民用航空局航空醫務中心97年
    12月31日航藥醫鑑字第0976469 號毒品鑑定書、內政部警政
    署刑事警察局98年2 月13日刑鑑字第0980001370鑑定書各1
    紙在卷可稽（見偵查卷第20頁背面、本院卷第42頁），足認
    被告前揭具任意性之自白核與事實相符，而屬可信，綜上所
    述，本件事證明確，被告犯行洵堪認定，應依法論科。
三、按愷他命屬毒品危害防制條例第2 條第2 項第3 款所定之第
    三級毒品，亦為行政院依懲治走私條例依法授權公告「管制
    物品項目及其數額」甲項第4 款之管制進出口物品；且按懲
    治走私條例第12條另特別規定：「自大陸地區私運物品進入
    臺灣地區，或自臺灣地區私運物品前往大陸地區者，以私運
    物品進口、出口論，適用本條例規定處斷」。是核被告乙○
    ○所為，係犯毒品危害防制條例第4 條第3 項之運輸第三級
    毒品罪，及懲治走私條例第12條、第2 條第1 項之自大陸地
    區私運管制物品進口罪。被告與甲○○、真實姓名年籍不詳
    之自稱「蘇小姐」成年人間，就上開犯行有犯意聯絡及行為
    分擔，均共同正犯。另渠等利用前揭不知情之物流、報關、
    航空等業者自大陸地區私運扣案毒品愷他命入境臺灣，係屬
    間接正犯。再被告以一私運行為，觸犯上述保護法益不同之
    二罪名，屬想像競合犯，應依刑法第55條之規定，從一重之
    運輸第三級毒品罪處斷。又被告於華銳運通交貨收據上偽簽
    「盧」之署名1 枚而具領包裹，並交還該轉運站人員而行使
    之，足以生損害於名為「盧柄容」之人及華銳國際運通公司
    ，所為另犯刑法第216 條、第210 條之行使偽造私文書罪。
    檢察官於起訴書雖未論列上開法條，惟於起訴罪事實業已論
    及，自應認此部分業經起訴，本院自應予以審理。被告偽簽
    「盧」署名之行為為偽造私文書之部分行為；又被告偽造「
    盧」名義之收據後復持以行使，其偽造收據之低度行為為行
    使之高度行為所吸收，均不另論罪。被告所犯上開運輸第三
    級毒品罪及行使偽造私文書罪二罪間，犯意各別、行為互異
    ，應分論併罰。爰審酌被告未曾受有期徒刑以上刑之宣告，
    此有臺灣高等法院被告前案紀錄表1 件在卷可稽，素行尚可
    ，復參酌被告因經濟壓力所迫，為貪圖簽收包裹2 萬元報酬
    之犯罪動機，與共犯甲○○、「蘇小姐」有運輸第三級毒品
    愷他命之犯意聯絡與行為分擔，所幸本件第三級毒品愷他命
    運輸進入我國境內，被告甫簽收包裹後，即為警查獲而未流
    入市面，尚未戕害我國國人身體健康，兼衡被告運輸第三級
    毒品數量，暨其智識程度、生活狀況、與共犯甲○○、「蘇
    小姐」等人分擔犯罪部分之情節、參與程度、尚未領取簽收
    包裹之報酬及犯後已經坦承犯行，並於偵查中協助查獲共犯
    甲○○，犯後態度尚佳，公訴人具體求處有期徒刑3 年以上
    等一切情況，斟酌被告辯護意旨認本件應有刑法第59條酌減
    其刑之適用，考量運輸第一級毒品之法定本刑重於運輸第三
    級毒品，且已經有引用第59條判決確定之多件判決（最高法
    院96年度臺上字第5061號、94年度台上字第5596號、98年度
    臺上字第650 號、98年度臺上字第156 號、98年度臺上字第
    22號、98年度臺上字第23號、97年度臺上字第6655號、97年
    度臺上字第6634號），與運輸第二級毒品之法定本刑重於運
    輸第三級毒品，且已經有引用第59條判決確定之多件判決（
    最高法院97年度臺上字第6661號、95年度臺上字第320 號、
    94年度臺上字第431 號），與被告運輸毒品甫入境即遭查獲
    ，並未實際發生戕害國人身心健康之危害，倘處以法定本刑
    之最低刑度為五年以上，失之過苛，難謂符合罪刑相當性及
    比例原則，且只是為賺取簽收包裹2 萬元之代價，而涉犯重
    典，更無從與其他大量販毒毒梟首惡之行為或與運輸第一級
    毒品者有所區隔，情節尚堪憫恕，爰依刑法第59條，就其所
    犯運輸第三級毒品罪減輕其刑（參考援用最高法院98年度臺
    上字第152 號判決理由），量處如主文所示之刑，並定其應
    執行之刑。
四、按依毒品危害防制條例第18條第1 項前段之規定，應予沒收
    銷燬之毒品，以經查獲之第一、二級毒品為限。又毒品依其
    成癮性、濫用性及對社會危害性，共分為四級，上開條例並
    就製造、運輸、販賣、意圖販賣而持有、以非法方法使人施
    用、引誘他人施用及轉讓不同品項之毒品等行為，分別定其
    處罰。至施用或持有第三、四級毒品，因其可罰性較低，故
    未設處罰之規定，僅就施用及持有第一、二級毒品科以刑罰
    。然鑑於第三、四級毒品均係管制藥品，特於同條例第11條
    之1 明定無正當理由，不得擅自持有；第18條第1 項後段復
    規定查獲之第三、四級毒品，無正當理由而擅自持有者，沒
    入銷燬之。從而，依同條例第18條第1 項後段應沒入銷燬之
    毒品，專指查獲施用或持有之第三、四級毒品而言；倘係查
    獲製造、運輸、販賣、意圖販賣而持有、以非法方法使人施
    用、引誘他人施用或轉讓第三、四級毒品，既屬同條例相關
    法條明文規定處罰之犯罪行為，即非該條項應依行政程序沒
    入銷燬之範圍。又同條例第19條第1 項所定「供犯罪所用或
    因犯罪所得之物」，係指犯第4 條至第9 條、第12條、第13
    條或第14條第1 項、第2 項之罪所用或所得之物，不包括毒
    品本身在內，是尚不得援用此項規定為第三、四級毒品之沒
    收依據。再同條例對於查獲之製造、運輸、販賣、意圖販賣
    而持有、以非法方法使人施用、引誘他人施用及轉讓第三、
    四級毒品之沒收，並無特別規定，如其行為已構成犯罪，則
    該毒品即屬不受法律保護之違禁物，應回歸刑法之適用，依
    刑法第38條第1 項第1 款之規定沒收之，始為適法（最高法
    院96年度台上字第89號判決意旨可資參照）。查扣案如附表
    編號一所示第三級毒品愷他命，既屬構成犯罪行為標的之違
    禁物，應依刑法第38條第1 項第1 款之規定宣告沒收，至鑑
    驗用罄之愷他命，既已滅失，自無庸再予宣告沒收。而扣案
    之如附表編號二所示包裝毒品愷他命之外包裝塑膠袋2 個，
    為共犯「蘇小姐」所有，具防止毒品裸露、逸出、防潮之功
    用，並便於攜帶、運輸；另扣案如附表編號三、四所示之金
    屬模具2 個、木箱2 個，亦為共犯「蘇小姐」所有，業據卷
    附加運美速遞目的站對帳聯載明在卷，係用於偽裝夾藏上開
    第三級毒品愷他命以利快遞運輸，均係供運輸毒品所用之物
    ，均應依毒品危害防制條例第19條第1 項之規定宣告沒收。
    華銳運通交貨收據上偽造「盧」之署名1 枚，不問屬於犯人
    與否，應依刑法第219 條之規定宣告沒收。至扣案之門號00
    00000000號SIM 卡1 張暨用以插入之上開行動電話1 具、未
    扣案門號0000000000號SIM 卡1 張暨用以插入之上開行動電
    話1 具，經查詢係分別以DANG QUOC CHINH 、張嘉豪名義所
    申請，並無證據證明為被告或其他共犯甲○○、「蘇小姐」
    等人所有；另共犯甲○○允諾事成後給付被告之2 萬元，尚
    未經被告實際收取，自非屬犯罪所得之財物，爰均不為沒收
    之諭知，併此敘明。
據上論斷，應依刑事訴訟法第299 條第1 項前段，毒品危害防制
條例第4 條第3 項、第19條第1 項，懲治走私條例第2 條第1 項
、第11條、第12條，刑法第11條、第28條、第216 條、第210 條
、第55條、第59條，第51條第5 款、第38條第1 項第1 款、第21
9 條，判決如主文。
本案經檢察官陳仁傑到庭執行職務。
中    華    民    國    98    年    4    月    16    日
                  刑事第九庭審判長法  官  吳為平
                                  法  官  林玉蕙
                                  法  官  蘇琬能
以上正本證明與原本無異。
如不服本判決應於收受判決後10日內向本院提出上訴書狀，並應
敘述具體理由。其未敘述上訴理由者，應於上訴期間屆滿後20日
內向本院補提理由書 (均須按他造當事人之人數附繕本)「 切勿
逕送上級法院」。
                                  書記官  何伊羚
中    華    民    國    98    年    4     月    16    日
附錄本案論罪科刑法條：
毒品危害防制條例第4條第3項
製造、運輸、販賣第三級毒品者，處5 年以上有期徒刑，得併科
新臺幣5 百萬元以下罰金。
懲治走私條例第2條第1項
私運管制物品進口、出口逾公告數額者，處7 年以下有期徒刑，
得併科新臺幣3 百萬元以下罰金。
懲治走私條例第12條
自大陸地區私運物品進入臺灣地區，或自臺灣地區私運物品前往
大陸地區者，以私運物品進口、出口論，適用本條例規定處斷。
附表
┌──┬──────┬─────────────────┐
│編號│品       名 │數量                              │
├──┼──────┼─────────────────┤
│一  │第三級毒品愷│驗前總毛重3,022 公克，經鑑定機關取│
│    │他命        │樣0.13公克鑑析用罄，抽測純度質約為│
│    │            │98％，推估驗前總純質淨重2895.45 公│
│    │            │克。                              │
├──┼──────┼─────────────────┤
│二  │塑膠袋      │2個                               │
├──┼──────┼─────────────────┤
│三  │金屬模具    │2個                               │
├──┼──────┼─────────────────┤
│四  │木箱        │2個                               │
└──┴──────┴─────────────────┘


司法院資訊處製作；財團法人民間司法改革基金會備份。
